臺灣高等法院刑事判決
110年度交上訴字第104號
上  訴  人  臺灣桃園地方檢察署檢察官
被      告  鄒清揚



上列上訴人因被告公共危險等案件，不服臺灣桃園地方法院109
年度交訴字第75號，中華民國109年12月22日第一審判決（起訴
案號：臺灣桃園地方檢察署109年度調偵字第50號），提起上訴
，本院判決如下：
    主  文
上訴駁回。
    理  由
一、上訴範圍：
    檢察官起訴被告鄒清揚涉犯刑法第185條第1項妨害公眾往來
    安全罪及同法第185條之3第1項第1款之吐氣所含酒精濃度達
    每公升0.25毫克以上而駕駛動力交通工具罪、同法第185條
    之4之肇事致人受傷而逃逸罪，經原審審理後，諭知被告犯
    以他法妨害公眾往來安全及駕駛動力交通工具而有血液中酒
    精濃度達百分之0.05以上情形等罪，被訴肇事致人受傷而逃
    逸罪部分，無罪。嗣檢察官僅就原判決被告無罪部分提起上
    訴，被告未上訴。從而，本院審理範圍僅為被訴肇事致人受
    傷而逃逸罪部分，先此敘明。
二、公訴意旨略以：被告於民國108年7月31日酒後駕駛車牌號碼
    00-0000號自用小貨車，逆向沿東西向快速道路觀音大溪線
    （下稱台66線）高架快速道路往大潭方向行駛，於同日17時
    29分許，行經台66線高架東向5.8公里處時，本應注意汽車
    在雙向二車道行駛時，應在遵行車道內行駛，並在劃有分向
    限制線之路段，不得駛入來車之車道內，而依當時天候晴、
    日間自然光線、路面乾燥無缺陷、道路無障礙物、視距良好
    等一切情況，並無任何不能注意之情形，竟疏未注意，逆向
    行駛在對向車道上，適被害人鄭功民駕駛車牌號碼000-0000
    號自用小客車駛至該處，因事出突然，為閃避被告所駕駛之
    車輛煞車不及，先後撞擊內外側護欄，致被害人受有頭部挫
    傷併輕微腦震盪、左側後胸壁挫傷、右側膝部挫傷之傷害（
    涉嫌過失傷害部分已和解未據告訴）。詎被告明知或可得而
    知已駕車肇事致人受傷，竟漠視該情，基於肇事逃逸之犯意
    ，僅下車稍加察看，未加援助，亦未為必要之救護措施，即
    駕車逕自逃逸，因認被告涉犯刑法第185條之4之肇事致人受
    傷而逃逸罪嫌。
三、按犯罪事實應依證據認定之，無證據不得認定犯罪事實；又
    不能證明被告犯罪者，應諭知無罪之判決；刑事訴訟法第15
    4條第2項、第301條第1項分別定有明文。再認定不利於被告
    之事實，須依積極證據，苟積極證據不足為不利於被告事實
    之認定時，即應為有利於被告之認定，更不必有何有利之證
    據；所謂「積極證據足以為不利被告事實之認定」係指據為
    訴訟上證明之全盤證據資料，在客觀上已達於通常一般之人
    均不至於有所懷疑，而得確信被告犯罪之程度，若未達到此
    一程度，而有合理懷疑之存在時，即無從為有罪之認定。復
    刑法第185條之4肇事逃逸罪，其立法意旨，係為維護交通安
    全，加強救護，減少被害人之死傷，促使駕駛人於肇事後，
    能對被害人即時救護，以處罰知悉肇事致人死傷而未盡救護
    義務之責及企圖脫免責任之人，因此致人死傷之要件，應屬
    客觀構成要件要素，故行為人客觀上有駕駛動力交通工具肇
    事，致人死或傷而逃逸之行為，而其主觀上對致人死或傷之
    事實亦應有所認識，並進而決意擅自逃離肇事現場，始足當
    之。
四、公訴意旨認被告涉犯肇事逃逸罪嫌，無非係以：證人即被害
    人鄭功民於警詢及偵查中之證述、證人即到場執勤警員林辰
    翰於偵查中之證述、刑法第185條之3案件測試觀察紀錄表、
    鑑定許可書、緊急血液檢驗單檢查報告、桃園市政府警察局
    舉發違反道路交通管理事件通知單、道路交通事故現場圖、
    道路交通事故調查報告表各1紙、現場照片22張、Google路
    線圖、街景照、公路總局智慧化省道即時資訊服務網各1份
    、警員吳佳儒職務報告及檢察官勘驗被害人提供之行車紀錄
    器所製作之勘驗筆錄等，為主要論據。訊據被告固承認有於
    上開時間、地點逆向行駛於內側車道，使被害人撞擊護欄並
    受傷等情，惟堅決否認有何肇事逃逸之犯行，辯稱：其當時
    喝醉了，不知道自己是逆向行駛，也不知道被害人發生撞擊
    ，其無肇事逃逸之犯意等語。
五、經查：
  ㈠被告於108年7月31日17時29分許駕駛車牌號碼00-0000號自用
    小貨車，逆向沿台66線高架快速道路往大潭方向行駛，行經
    台66線高架東向5.8公里處時，適被害人駕駛車牌號碼000-0
    000號自用小客車駛至該處，被害人為閃避被告所駕駛之車
    輛煞車不及，撞擊內外側護欄，致被害人受有頭部挫傷併輕
    微腦震盪、左側後胸壁挫傷、右側膝部挫傷之傷害，且被告
    仍繼續行駛、未下車察看等情，為被告所自承（見交訴字第
    75號卷第77至78頁），核與被害人於警詢及偵訊時之指述（
    見偵字第23077號卷第29至33、144頁）相符，並有天成醫院
    診斷證明書、現場照片、Google路線圖、街景照、公路總局
    智慧化省道即時資訊服務網及檢察官勘驗被害人提供之行車
    紀錄器所製作之勘驗筆錄等在卷可稽（見偵字第23077號卷
    第37、79至101頁，調偵字第50號卷第43至65、87至93頁）
    ，此部分事實堪予認定。
  ㈡被告是否對於被害人為閃避被告逆向行駛之車輛致撞擊護欄
    而受傷之事實有所認識：
　⒈查被告於108年7月31日18時55分許，行經桃園市觀音區武保
    路時，自撞桃園市0000000號路燈桿，警方據報趕至現場，
    於同日19時45分許，對被告施以刑法第185條之3案件測試觀
    察結果，發覺被告帶有酒容酒氣，且有語無倫次、多語、大
    聲咆哮、身體搖晃無法站穩等情，再於同日21時54分許，在
    衛生福利部桃園醫院新屋分院對被告抽血檢驗，其血液中酒
    精濃度高達151.7mg/dL（即0.1517%，換算吐氣酒精濃度為
    每公升0.7585毫克），有刑法第185條之3案件測試觀察紀錄
    表、桃園醫院新屋分院緊急血液檢驗單檢查報告、警員職務
    報告附卷可稽（見偵字第23077號卷第39至41、47、75至76
    頁），而被告供承其係於同日10時許至14時許飲酒後，自桃
    園市○○區○○○○○○號碼00-0000號自用小貨車欲返回桃園市○○
    區○○路000號之住家，嗣於同日18時55分許，行經桃園市觀
    音區武保路時，自撞桃園市0000000號路燈桿等情（見偵字
    第23077號卷第14至15頁），顯然被告於同日17時29分許駕
    車行經上開台66線東向5.8公里處時，有飲酒後駕車之情形
    ，而被告於被害人車輛撞擊護欄之事故發生4小時後之21時5
    4分許，經測得之血液中酒精濃度仍高達151.7mg/dL，且其
    行為仍持續受酒精影響，而有前揭行為異常之舉，衡情同日
    17時29分許被害人車輛撞擊護欄之事故發生當時，被告血液
    中酒精濃度應更高，而有受酒精影響其注意能力及對外界之
    感受力之情形。
　⒉被害人於警詢時證稱：我當時行駛於台66線高架道路往大溪
    方向內側車道，行駛至5.8公里處時，因當時道路是緩上坡
    ，當前方車輛避開後，我注意到逆向來車已來不及煞車，我
    的車輛就打滑先撞擊內側護欄，再撞擊外側護欄，當時我行
    車時速約80公里等語（見偵字第23077號卷第30頁），而經
    勘驗被害人提供之行車紀錄器錄影畫面結果，被害人駕車行
    駛於台66線快速道路內側車道上，前方車道一順向駕駛之車
    輛見被告車輛逆向駛近，即切換至右邊之外側車道避讓，被
    告車輛仍繼續逆向行駛，即將與被害人車輛交會時，被害人
    車輛往右邊之外側車道移動，被告車輛未見閃避或偏移仍繼
    續前行，被告之駕駛座車窗係開啟狀態，可見被告上半身赤
    裸，此有勘驗筆錄及截圖在卷可稽（見交訴字卷第91至94頁
    ），衡以一般理性之汽車駕駛人，如不慎駛入快速道路，為
    避免遭撞擊，通常會開啟故障警示燈，將車輛停放於外側車
    道等待引導救援，而不會毫無反應仍逆向行駛於內側車道上
    ，被告未開啟故障警示燈且繼續逆向行駛於快速道路內側車
    道，已有異常。又一般注意力正常之汽車駕駛人於快速行駛
    時，見其車道前方有車輛駛近，為避免兩車高速撞擊，通常
    會閃燈警示對方避讓或主動切換車道避讓，如同前揭勘驗截
    圖所示之被害人車輛及其前方車輛之避讓反應，方屬正常，
    然依上開勘驗結果所示，被告逆向行駛於快速道路內側車道
    ，見車道正前方有車輛快速駛近卻無任何避讓措施，顯然被
    告當時之注意能力已有異常情形，佐以被告於肇事後4小時
    許，血液中酒精濃度仍高達151.7mg/dL，合理推論被告於肇
    事時應受酒精影響而大幅降低其注意能力及對外界之感受力
    ，致有前揭異常駕駛之行為，則被告當時既已因酒精影響而
    處於注意力大幅降低情況下，所辯當時因醉酒而不知其逆向
    行駛，亦不知被害人發生撞擊等語，尚非不可採信。
　⒊公訴意旨雖以被害人提供之行車紀錄器，可見事故發生當時
    ，被告係打開車窗，視線可看到外面發生何事，認被告知悉
    有肇事情形，然依前開勘驗被害人行車紀錄器錄影畫面結果
    ，被告車輛與被害人車輛交會時，並無任何避讓反應，且被
    害人係與被告車輛交會後，始撞擊護欄，而被告對於其車道
    正前方快速駛近之車輛尚且毫無反應，則被告是否能注意到
    其車輛後方之情況，容有疑問。況被告於同日14時飲酒後至
    19時45分許，行為仍受酒精影響而有語無倫次、多語、大聲
    咆哮、身體搖晃無法站穩之情形，且於同日21時54分許抽血
    檢驗之血液中酒精濃度仍高達151.7mg/dL，顯然於同日17時
    29分許與被害人車輛交會時，被告血液中酒精濃度更高，其
    行為受酒精之影響，則縱使被告於事故當時開啟車窗，然被
    告既處在受酒精高度影響狀態下，是否能注意到其後方被害
    人失控撞擊護欄等情，實有所疑。本案既無積極證據證明被
    告於事故發生當時即知悉有肇事情形，尚難僅以被告開啟駕
    駛座車窗而與被害人車輛交會，遽認被告係基於肇事逃逸之
    犯意而駕車離去。
　⒋另公訴意旨所舉之刑法第185條之3案件測試觀察紀錄表、鑑
    定許可書、緊急血液檢驗單檢查報告、桃園市政府警察局舉
    發違反道路交通管理事件通知單、道路交通事故現場圖、道
    路交通事故調查報告表各1紙、現場照片22張、Google路線
    圖、街景照、公路總局智慧化省道即時資訊服務網各1份等
    證據，至多僅足證明被告有酒後駕車之犯行，均不足以證明
    被告對於被害人為閃避被告逆向行駛之車輛致撞擊護欄而受
    傷之事實有所認識。
　㈢綜上，本案既無從認定被告已知悉被害人為閃避其車輛致撞
    擊護欄而受傷，自難認定被告有何肇事致人傷害而逃逸之主
    觀犯意存在，公訴意旨所指被告涉犯肇事逃逸之積極證據，
    尚未達於毫無合理懷疑存在而得確信被告犯罪之程度，原審
    為被告無罪判決之諭知，自無不合。
六、檢察官上訴意旨略以：被告於肇事時，其車窗係打開狀態，
    不可能不知道其逆向行駛之行為足以造成他人之危險狀態，
    且被害人車輛與內外側護欄撞擊時，聲音必定極大，被告在
    通過時，不可能沒有聽到該撞擊聲音，更不可能未看到被害
    人撞擊情形，被告辯稱不知肇事，係卸責之詞，被告客觀上
    有逃逸之行為，主觀上有逃逸之意圖，其擅離肇事現場，犯
    罪即已完成，原判決諭知被告無罪，容有不當云云。惟並無
    積極證據足以證明被告在與被害人車輛交會後，知悉已行駛
    在其後方之被害人撞擊護欄，檢察官認被告聽見、看到被害
    人車輛撞擊護欄乙節，容屬臆測，且查被告逆向行駛在台66
    線快速道路內側車道上，與被害人車輛交會時，固開啟駕駛
    座車窗，但依上開勘驗結果，被告對正面快速駛近之來車並
    無閃燈或主動切換車道避讓之情形，已見其注意力有異常，
    尚難僅因被告開啟車窗逕認被告當能發現於其車輛後方有車
    輛撞擊護欄之情形，即無從認定被告已發現被害人車輛撞擊
    護欄，而基於肇事逃逸之犯意駕車離開現場，已如前述。至
    於，被告雖能逆向行駛於台66線快速道路，而未與其他車輛
    發生碰撞，然此僅能證明被告當時尚能操控車輛且其他車輛
    避讓得宜，由被告對正前方對向來車毫無避讓反應，嗣行經
    桃園市觀音區武保路時自撞路燈桿，可知被告與被害人車輛
    交會當時，已受酒精影響其注意能力，尚無從因其能操控汽
    車逆向行駛於快速道路，而逕認被告與被害人車輛交會時，
    必然知悉被害人有為閃避其車輛而在其後方撞擊護欄之情形
    。原判決認依據檢察官提出之證據，尚不足以證明被告有公
    訴意旨所載肇事逃逸之犯行，而諭知被告無罪，業已說明其
    證據取捨之依據及認定之理由，核無違誤。檢察官上訴仍執
    原審已詳予斟酌之證據，對於原判決已說明事項及屬原審採
    證認事職權之適法行使，逕為相異評價，核無理由，應予駁
    回。
據上論斷，應依刑事訴訟法第368條，判決如主文。
本案經檢察官施韋銘提起公訴，檢察官劉仲慧提起上訴，檢察官
廖先志到庭執行職務。
中　　華　　民　　國　　110 　年　　11　　月　　10　　日
                  刑事第十五庭  審判長法  官  陳芃宇
                                      法  官  陳俞伶
                                      法  官　曹馨方
以上正本證明與原本無異。
檢察官如不服本判決，應於收受送達後20日內向本院提出上訴書
狀，惟須受刑事妥速審判法第9條限制。其未敘述上訴之理由者
，並得於提起上訴後20日內向本院補提理由書(均須按他造當事
人之人數附繕本)「切勿逕送上級法院」。
刑事妥速審判法第9條：
除前條情形外，第二審法院維持第一審所為無罪判決，提起上訴
之理由，以下列事項為限：
一、判決所適用之法令牴觸憲法。
二、判決違背司法院解釋。
三、判決違背判例。
刑事訴訟法第 377 條至第 379 條、第 393 條第 1 款之規定，
於前項案件之審理，不適用之。
                                      書記官　游秀珠
中　　華　　民　　國　　110 　年　　11　　月　　10　　日